【裁判字號】    95,聲,1803
【裁判日期】    950912
【裁判案由】    聲請定其應執行刑
【裁判全文】
臺灣臺北地方法院刑事裁定              95年度聲字第1803號
聲  請  人  臺灣臺北地方法院檢察署檢察官
受  刑  人  甲○○
上列聲請人因受刑人數罪併罰有二裁判以上，聲請定其應執行之
刑（95年度執聲字第853號），本院裁定如下：
    主  文
甲○○所犯如附表所示之罪，應執行有期徒刑捌月，如易科罰金
，以銀元參佰元即新台幣玖佰元折算壹日。
    理  由
一、聲請意旨略以：受刑人甲○○因妨害自由、傷害、偽造文書
    等案件，先後經判決確定如附表，應依刑法第53條及第51條
    第5 款，定其應執行之刑，爰依刑事訴訟法第477 條第1 項
    聲請裁定等語。
二、按「裁判確定前犯數罪者，併合處罰之。」、「數罪併罰，
    有2 裁判以上者，依第51條之規定，定其應執行之刑。」，
    刑法第50條、第53條分別定有明文。次按刑法第2 條第1項
    規定：「行為後法律有變更者，適用行為時之法律。但行為
    後之法律有利於行為人者，適用最有利於行為人之法律。」
    。查受刑人所犯如附表所示之罪，均係於民國95年7 月1日
    之前犯之，而刑法第51條業於94年1 月7 日修正，同年2 月
    2 日經總統令公布，並自95年7 月1 日起施行，修正前刑法
    第51條第5 款規定：「數罪併罰，分別宣告其罪之刑，依左
    列各款定其應執行者：‧‧‧五、宣告多數有期徒刑者，於
    各刑中之最長期以上，各刑合併之刑期以下，定其刑期。但
    不得逾20年。」，而修正後刑法第51條第5 款則規定：「數
    罪併罰，分別宣告其罪之刑，依下列各款定其應執行者：‧
    ‧‧五、宣告多數有期徒刑者，於各刑中之最長期以上，各
    刑合併之刑期以下，定其刑期。但不得逾30年。」，經比較
    新舊法之結果，修正後刑法並無較有利於行為人之情形，依
    刑法第2 條第1 項前段，自應依修正前刑法第51條第5 款之
    規定，定其應執行之刑。
三、又刑法第41條亦於94年1 月7 日修正，同年2 月2 日公布，
    並自95年7 月1 日起施行，修正前刑法第41條第1 項、第2
    項分別規定為：「犯最重本刑為5 年以下有期徒刑以下之刑
    之罪，而受6 個月以下有期徒刑或拘役之宣告，因身體、教
    育、職業、家庭之關係或其他正當事由，執行顯有困難者，
    得以1 元以上3 元以下折算一日，易科罰金。但確因不執行
    所宣告之刑，難收矯正之效，或難以維持法秩序者，不在此
    限。」、「併合處罰之數罪，均有前項情形，其應執行之刑
    逾6 月者，亦同。」，修正後刑法第41條第1 項、第2 項則
    分別規定為：「犯最重本刑為5 年以下有期徒刑以下之刑之
    罪，而受6 個月以下有期徒刑或拘役之宣告者，得以新臺幣
    1 千元、2 千元或3 千元折算1 日，易科罰金。但確因不執
    行所宣告之刑，難收矯正之效，或難以維持法秩序者，不在
    此限。」、「前項規定於數罪併罰，其應執行之刑未逾6 月
    者，亦適用之。」，而刑法施行法第3 條之1 第3 項復規定
    ：於94年1 月7 日刑法修正施行前犯併合處罰數罪中之1罪
    ，且該數罪均符合第41條第1 項得易科罰金之規定者，適用
    90年1 月4 日修正之刑法第41條第2 項規定。
四、經查：
    (一)本件受刑人前因妨害自由案件（犯罪日期：民國92年9 月
      12日）及傷害案件（犯罪日期：92年9 月12日），經台灣
      板橋地方法院於93年11月5 日以93年度訴字第273 號判決
      分別判處有期徒刑5 月、3 月，如易科罰金，均以銀元3
      百元折算1 日，應執行有期徒刑6 月，如易科罰金，以銀
      元3 百元折算1 日，嗣於93年12月6 日確定；又因偽造文
      書案件（犯罪日期：92年7 月8 日），經本院於95年6 月
      29日以95年度簡字第1813號判處有期徒刑3 月，如易科罰
      金，以銀元3 百元折算1 日，嗣於95年7 月25日確定（聲
      請人誤載為95年6 月26日確定），有該等刑事判決正本、
      網路擷取本、臺灣高等法院被告前案紀錄表及本院公務電
      話記錄在卷可稽。足認受刑人因前開偽造文書案件，經本
      院判決有罪確定之前，另犯有上開妨害自由、傷害等犯行
      。揆此，檢察官依刑事訴訟法第477 條第1 項規定，聲請
      犯罪事實最後判決之本院裁定定其應執行之刑，於法即屬
      有據，應予准許，爰依法就此部分定其應執行之刑。
    (二)又受刑人所犯如附表所示3 罪本均判處得以銀元300 元折
      算1 日易科罰金，依刑法施行法第3 條之1 第1 項之規定
      ，應適用修正前刑法第41條第2 項規定而得易科罰金。然
      受刑人行為後，刑法第41條第1 項有關易科罰金之折算標
      準業已修正公布施行，已如前述，而罰金罰鍰提高標準條
      例第2 條並於95年5 月17日修正刪除，並自同年7 月1 日
      起施行，是有關易科罰金之折算標準，由修正前銀元1 百
      元以上3 百元以下，提高為新臺幣1 千元、2 千元、3 千
      元折算一日，經比較新舊法結果，以行為時所適用之修正
      前刑法第41條第1 項、修正前罰金罰鍰提高標準條例第2
      條規定有利於受刑人，是依刑法第2 條第1 項前段之規定
      ，自應適用行為時即修正前刑法第41條第1 項前段、修正
      前罰金罰鍰提高標準條例第2 條之規定，諭知易科罰金之
      折算標準，本院爰依此諭知受刑人前開所犯如附表所示之
      罪易科罰金之折算標準。
五、依刑事訴訟法第477 條第1 項、第220 條，刑法第2 條第1
    項前段、第53條、修正前刑法第51條第5 款、第41條第1 項
    前段、第2 項，修正前罰金罰鍰提高標準條例第2 條，現行
    法規所定貨幣單位折算新臺幣條例第2 條，裁定如主文。
中    華    民    國    95    年    9     月    12    日
                  刑事第十六庭  法  官  蔡守訓
上正本證明與原本無異。
如不服本裁定，應於裁定送達後5日內向本院提出抗告狀。
                                書記官  張漪蕙
中    華    民    國    95    年    9     月    12    日


司法院資訊處製作；財團法人民間司法改革基金會備份。
